【裁判字號】    99,訴緝,4
【裁判日期】    990303
【裁判案由】    違反毒品危害防制條例等
【裁判全文】
臺灣彰化地方法院刑事判決               99年度訴緝字第4號
公  訴  人  臺灣彰化地方法院檢察署檢察官
被      告  甲○○
            （原名施羿禎）
上列被告因違反毒品危害防制條例案件，經檢察官提起公訴（98
年度偵字第3676號、第5280號、98年度毒偵字第1348號），本院
逕以簡式審判程序判決如下：
    主  文
甲○○施用第一級毒品，處有期徒刑捌月，扣案鏟管支沒收之
。又施用第二級毒品，處有期徒刑陸月，扣案第二級毒品甲基安
非他命陸包（驗餘總淨重拾捌點柒玖公克，純質總淨重貳拾柒
點貳柒公克）沒收銷燬之，扣案分裝袋乙包、電子磅秤乙台均沒
收。應執行有期徒刑壹年，扣案第二級毒品甲基安非他命陸包（
驗餘總淨重拾捌點柒玖公克，純質總淨重貳拾柒點貳柒公克）
沒收銷燬之，另扣案鏟管支、分裝袋乙包、電子磅秤乙台均沒
收。
    犯罪事實
一、甲○○（原名施羿禎）前因施用毒品案件，經本院以96年度
    毒聲字第363 號裁定移送觀察、勒戒後，認無繼續施用毒品
    之傾向，而於民國96年10月15日執行完畢釋放，並由臺灣彰
    化地方法院檢察署檢察官以96年度毒偵字第2843號為不起訴
    處分確定。復於前開觀察、勒戒執行釋放後5 年內之97年間
    ，又因施用第一級毒品案件，經本院以98年度訴字第86號判
    處有期徒刑7 月，甲○○不服提出上訴，嗣經臺灣高等法院
    臺中分院及最高法院分以98年度上訴字第633 號、98年度台
    上字第2761號判決上訴駁回而告確定，現執行中（不構成累
    犯）。詎其仍不知悔改，明知海洛因及甲基安非他命，分別
    業經公告為毒品危害防制條例第2 條第2 項第1 、2 款所列
    管之第一、二級毒品，不得非法持有、施用，於前揭觀察、
    勒戒執行完畢釋放後5 年內，於97年間再犯施用毒品案件，
    經法院判處罪刑確定後，復個別基於施用第一級毒品海洛因
    、第二級毒品甲基安非他命之犯意，(一)於98年4 月14日，在
    其位於彰化縣彰化市○○街222 號租處，以將海洛因羼入香
    煙中點火燃燒吸食煙氣之方式，非法施用第一級毒品海洛因
    1 次。(二)於上揭時、地施用上開第一級毒品海洛因完畢後，
    另基於施用第二級毒品甲基安非他命之犯意，在上址，以將
    甲基安非他命置於玻璃球內，以點火燒烤吸食其煙霧之方式
    ，非法施用第二級毒品甲基安非他命1 次。嗣經警於98年4
    月16日下午5 時許，持本院核發之搜索票搜索其與男友蔡章
    楠共同居住之彰化縣彰化市○○街222 號租處，查獲其所有
    供施用第一級毒品海洛因所用之鏟管3 支，其所有供施用之
    第二級毒品甲基安非他命6 包（驗餘總淨重38.79 公克，純
    質總淨重27.27 公克）及其所有供施用第二級毒品甲基安非
    他命所用之分裝袋乙包、電子磅秤乙台暨其所有與本案無關
    之記事本2 本、研磨工具1 組，另在上址及其男友蔡章楠駕
    駛車號JV-6883 號自用小客車內，查獲蔡章楠所有之第一級
    毒品海洛因5 包（驗餘總淨重8.58公克）、第二級毒品甲基
    安非他命4 包、手機3 支、手機SIM 卡5 枚、現金新台幣（
    下同）19,900元。嗣經警徵得其同意採集其尿液送驗結果，
    呈嗎啡、甲基安非他命陽性反應，始悉上情。
二、案經彰化縣警察局及法務部調查局彰化調查站移送臺灣彰化
    地方法院檢察署檢察官偵查起訴，嗣經本院通緝到案。
    理  由
一、按除被告所犯為死刑、無期徒刑、最輕本刑為3 年以上有期
    徒刑之罪或高等法院管轄第一審案件者外，於刑事訴訟法第
    273 條第1 項程序進行中，被告先就被訴事實為有罪之陳述
    時，審判長得告知被告簡式審判程序之旨，並聽取當事人、
    代理人、辯護人及輔佐人之意見後，裁定進行簡式審判程序
    ；除簡式審判程序、簡易程序及第376 條第1 款、第2 款所
    列之罪之案件外，第一審應行合議審判，刑事訴訟法第273
    條之1 第1 項、第284 條之1 分別定有明文。本件被告甲○
    ○所犯係死刑、無期徒刑、最輕本刑為3 年以上有期徒刑或
    高等法院管轄第一審案件以外之罪，並於本院行準備程序時
    就被訴事實為有罪之陳述，本院合議庭依前揭規定，經評議
    結果，裁定改由受命法官獨任行簡式審判程序，先予敘明。
二、上揭犯罪事實，業據被告於本院準備程序及審理時坦承不諱
    （詳本院99年1 月28日準備程序筆錄、99年2 月25日審判筆
    錄），且被告於98年4 月16日，嗣經警徵得其同意採集其尿
    液送驗結果，呈嗎啡、甲基安非他命陽性反應，有法務部調
    查局98年5 月6 日調科壹字第09800263780 號鑑定書1 紙在
    卷可稽（詳98年度毒偵字第1348號偵查卷宗第15頁），此外
    ，復有經警於98年4 月16日下午5 時許，持本院核發之搜索
    票搜索其與男友蔡章楠共同居住之彰化縣彰化市○○街222
    號租處，查獲被告供施用第一級毒品海洛因所用之鏟管3 支
    ，供施用之第二級毒品甲基安非他命6 包及供施用第二級毒
    品甲基安非他命所用之分裝袋乙包、電子磅秤乙台扣案暨本
    院搜索票、法務部調查局彰化縣調查站搜索扣押筆錄及扣押
    物品目錄表各乙份附卷可按（詳98年度毒偵字第1348號偵查
    卷宗第9 頁、98年度偵字第5280號偵查卷宗第14頁至第17頁
    ），而上開物品，均係被告所有，亦為被告所是承，核與證
    人蔡章楠於警詢所述相符（詳彰化縣警察局彰警刑偵一字第
    0980020796號刑案偵查卷宗第2 頁反面至第3 頁），另扣案
    之第二級毒品甲基安非他命6 包，經法務部調查局鑑定結果
    ，驗餘總淨重38.79 公克，純質總淨重27.27 公克，亦有法
    務部調查局99年2 月23日調科壹字第09900059970 號鑑定書
    1 紙在卷可憑（詳本院99年度訴緝字第4 號刑事卷宗），足
    認被告自白核與事實相符。本件事證明確，被告施用第一、
    二級毒品海洛因、甲基安非他命之犯行，洵堪認定，應依法
    論科。
三、按施用第一、二級毒品為犯罪行為，毒品危害防制條例第10
    條定有處罰明文。故施用第一、二級毒品者，依前揭規定本
    應科以刑罰，惟基於刑事政策，對合於一定條件之施用者，
    則依同條例第20條、第23條之規定，施以觀察、勒戒或強制
    戒治之保安處分。又毒品危害防制條例於92年7 月9 日修正
    公佈，自93年1 月9 日施行，其中第20條、第23條將施用毒
    品之刑事處遇程式，區分為「初犯」、「5 年內再犯」及「
    5 年後再犯」。依其立法理由之說明：「初犯」，經觀察、
    勒戒或強制戒治後，應為不起訴處分或不付審理之裁定；經
    觀察、勒戒或強制戒治執行完畢釋放後，「5 年內再犯」者
    ，因其再犯率甚高，原實施之觀察、勒戒及強制戒治既已無
    法收其實效，爰依法追訴或裁定交付審理。至觀察、勒戒或
    強制戒治執行完畢釋放後，「5 年後再犯」者，前所實施之
    觀察、勒戒或強制戒治已足以遮斷其施用毒品之毒癮，為期
    自新及協助其斷除毒癮，仍適用「初犯」規定，先經觀察、
    勒戒或強制戒治之程序。從而依修正後之規定，僅限於「初
    犯」及「5 年後再犯」二種情形，始應先經觀察、勒戒或強
    制戒治之程序。倘被告於5 年內已再犯，經依法追訴處罰，
    縱其第3 次（或第3 次以上）再度施用毒品之時間，在初犯
    經觀察、勒戒或強制戒治執行完畢釋放5 年以後，已不合於
    「5 年後再犯」之規定，且因已於「5 年內再犯」，顯見其
    再犯率甚高，原實施觀察、勒戒或強制戒治，已無法收其實
    效，即應依該條例第10條處罰（最高法院97年度第5 次刑事
    庭會議決議參照）。查本件被告前因施用毒品案件，經本院
    以96年度毒聲字第363 號裁定移送觀察、勒戒後，認無繼續
    施用毒品之傾向，而於96年10月15日執行完畢釋放，並由臺
    灣彰化地方法院檢察署檢察官以96年度毒偵字第2843號為不
    起訴處分確定。復於前開觀察、勒戒執行釋放後5 年內之97
    年間，又因施用第一級毒品案件，經本院以98年度訴字第86
    號判處有期徒刑7 月，被告不服提出上訴，嗣經臺灣高等法
    院臺中分院及最高法院分以98年度上訴字第633 號、98年度
    台上字第2761號判決上訴駁回而告確定等情，有臺灣高等法
    院被告前案紀錄表1 份在卷可憑，則被告此次所為本案上開
    施用第一級毒品海洛因及第二級毒品甲基安非他命之犯行，
    係在初犯經觀察、勒戒執行完畢即96年10月15日釋放5 年以
    內，且復於初犯經觀察、勒戒執行完畢釋放5 年內之97年間
    ，再犯施用毒品罪，經依法追訴處罰判處有期徒刑7 月確定
    在案，則依上開最高法院刑事庭會議決議意旨，已不合於「
    5 年後再犯」之規定，而係符合毒品危害防制條第23條第2
    項所定之追訴要件，是被告所為本件施用第一級毒品海洛因
    及第二級毒品甲基安非他命之犯行，即無「初犯」規定之適
    用，自毋須再重新施予觀察、勒戒或強制戒制之處遇程序，
    而應直接訴追處罰。
四、按被告所犯上開施用第一、二級毒品罪後，毒品危害防制條
    例第11條業已修正，並於98年5 月20日公布，同年月22日施
    行，是被告犯後法律已有變更，而毒品危害防制條例修正後
    第11條，係將原第3 項調整項次為第7 項，刪除原第4 項，
    增訂第3 項至第6 項，其中，第3 項新增規定為：「持有第
    一級毒品純質淨重10公克以上者，處1 年以上7 年以下有期
    徒刑，得併科新臺幣一百萬元以下罰金。」，第4 項新增規
    定為：「持有第二級毒品純質淨重20公克以上者，處6 月以
    上5 年以下有期徒刑，得併科新臺幣七十萬元以下罰金。」
    ，而修正前第11條第1 項、第2 項、第4 項係規定：「持有
    第一級毒品者，處3 年以下有期徒刑、拘役或新臺幣五萬元
    以下罰金。」、「持有第二級毒品者，處2 年以下有期徒刑
    、拘役或新臺幣三萬元以下罰金。」、「持有毒品達一定數
    量者，加重其刑至二分之一，其標準由行政院定之。」，行
    政院依授權規定而於93年1 月9 日訂定「轉讓持有毒品加重
    其刑之數量標準」第2 條規定：「轉讓、持有毒品達一定數
    量者，加重其刑至二分之，其標準如下：一、第一級毒品：
    淨重5 公克以上。二、第二級毒品：淨重10公克以上。三、
    第三級毒品：淨重20公克以上。四、第四級毒品：淨重20
    公克以上。前項所稱淨重，指除去包裝後之毒品重量。」。
    本案扣案被告為供施用而持有之第二級毒品甲基安非他命6
    包，驗餘總淨重38.79 公克，純質總淨重27.27 公克，已如
    前述，是依舊法規定，被告持有第二級毒品淨重為10公克以
    上而達一定數量，依法應加重其刑至二分之一，則被告持有
    第二級毒品達一定數量罪法定刑為3 年以下有期徒刑，加重
    後之法定刑仍較施用第二級毒品罪之法定刑為輕，尚不生重
    法吸收輕法之關係，仍應論以施用第二級毒品罪。而依新法
    規定，被告持有第二級毒品純質淨重為20公克以上而達一定
    數量，則被告持有第二級毒品達一定數量罪法定刑為6 月以
    上5 年以下有期徒刑，無法為法定本刑3 年以下有期徒刑之
    施用第二級毒品罪所吸收，而應論以持有第二級毒品達一定
    數量罪，茲比較新舊法結果，被告持有第二級毒品甲基安非
    他命之犯行，應依刑法第2 條第1 項規定，適用上述行為時
    之舊法規定論處，準此，被告所持有之第二級毒品甲基安非
    他命6 包，驗餘總淨重雖達38.79 公克，純質總淨重亦達27
    .27 公克，然其持有甲基安非他命之低度行為，仍應為施用
    甲基安非他命之高度行為所吸收，不另論罪。
五、按海洛因、甲基安非他命分別為毒品危害防制條例第2 條第
    2 項第1 款、第2 款所規定之第一級毒品、第二級毒品，被
    告施用海洛因之行為，核係犯毒品危害防制條例第10條第1
    項施用第一級毒品罪；施用甲基安非他命之行為，則係犯同
    條第2 項施用第二級毒品罪。被告為供施用而持有各該級毒
    品之低度行為，應分別為施用之高度行為所吸收，均不另論
    罪。被告所犯上開2 罪，犯意有別，行為互殊，應予分論併
    罰。爰審酌被告曾因施用毒品經送觀察、勒戒，仍未知警惕
    ，再犯本案之罪，足見其雖經觀察、勒戒治療程序，仍未徹
    底戒除惡習遠離毒害，顯未能善體國家設置觀察、勒戒機構
    ，協助毒品施用者戒除毒害之良法美意，惟念及施用毒品本
    質上係戕害自身健康之行為，尚未嚴重破壞社會秩序或侵害
    他人權益，暨其犯罪之動機、目的、所生危害及犯罪後坦承
    犯行，態度良好及扣案第二級毒品甲基安非他命驗餘純質總
    淨重27.27 公克，數量非微等一切情狀，認蒞庭檢察官當庭
    求處定應執行刑有期徒刑10月，尚嫌過輕，爰分別量處如主
    文所示之刑，並定其應執行刑，以示懲儆。至扣案之第二級
    毒品甲基安非他命6 包，驗餘總淨重38.79 公克，純質總淨
    重27.27 公克，係毒品危害防制條例第2 條第2 項第2 款所
    定之第二級毒品，為違禁物，應依同條例第18條第1 項前段
    之規定，沒收銷燬之。另扣案之鏟管3 支，係被告所有供施
    用第一級毒品海洛因所用之物，分裝袋乙包、電子磅秤乙台
    ，則係被告所有供施用第二級毒品甲基安非他命所用之物，
    業據被告於本院準備程序中供承在卷（詳本院99年1 月28日
    準備程序筆錄），併依刑法第38條第1 項第2 款規定宣告沒
    收之。至扣案之記事本2 本及研磨工具1 組，被告堅稱與本
    案無關，本院復查無證據證明上開記事本2 本及研磨工具1
    組，係被告所有供其施用第一、二級毒品所用之物，此部分
    自無從併予宣告沒收。而在被告與其男友蔡章楠共同居住之
    彰化縣彰化市○○街222 號租處及被告男友蔡章楠駕駛車號
    JV-6883 號自用小客車內，查獲之第一級毒品海洛因5 包（
    驗餘總淨重8.58公克）、第二級毒品甲基安非他命4 包、手
    機3 支、手機SIM 卡5 枚、現金19,900元，均係被告男友蔡
    章楠所有之物，亦為被告同日所是承（詳本院99年1 月28日
    準備程序筆錄），自應在蔡章楠所犯案件中宣告沒收銷燬或
    沒收，於本案中既非被告所有，本院礙無併予宣告沒收，皆
    附此敘明。
據上論斷，應依刑事訴訟法第273 條之1 第1 項、第299 條第1
項前段，毒品危害防制條例第10條第1 項、第2 項、第18條第1
項前段，刑法第2 條第1 項前段、第11條前段、第51條第5 款、
第38條第1 項第2 款，判決如主文。
本案經檢察官林依成到庭執行職務。
中    華    民    國    99    年    3     月    3     日
                  刑事第四庭  法  官  游秀雯
以上正本證明與原本無異。
如不服本判決應於收受判決後10日內，向本院提出上訴書狀，並
應敘述具體理由; 其未敘述上訴理由者，應於上訴期間屆滿後20
日內向本院補提理由書（均須按他造當事人之人數附繕本）「切
勿逕送上級法院」。
中    華    民    國    99    年    3     月    3     日
                              書記官  謝志鑫
附錄本案論罪科刑法條全文：
毒品危害防制條例第10條
施用第一級毒品者，處 6 月以上 5 年以下有期徒刑。
施用第二級毒品者，處 3 年以下有期徒刑。

司法院資訊處製作；財團法人民間司法改革基金會備份。
